臺灣高等法院刑事判決　　　　　　　　　　　　　　九十三年度上易字第四七四號
　　上　訴　人　臺灣臺北地方法院檢察署檢察官
　　被　　　告　甲○○
右上訴人因被告贓物案件，不服臺灣臺北地方法院九十二年度易字第八四○號，中華
民國九十二年十二月二十六日第一審判決（起訴案號：臺灣臺北地方法院檢察署九十
一年度偵字第九七八二號），提起上訴，本院判決如左：
    主  文
上訴駁回。
    理  由
一公訴要旨：
　檢察官起訴指被告自民國九十一年四月起，至同年五月十五日止，基於概括犯意，
  明知古益平所持有之數位影音光碟（俗稱ＤＶＤ）為來源不明之贓物，仍以低於市
  價五成之不相當價格，連續向古益平故買，每週一至二次（計約一百片），因而依
  刑法第三百四十九條第二項訴請處斷。
二本院之判斷：
  (一)公訴人主張被告涉嫌故買贓物，係依其與原審共同被告古益平關於數位影音光碟
    交易價額之陳述，佐以證人即震旦行臺北市信義店店長乙○○、亞藝影音店職員
    丙○○於警詢中所述同類商品市價資料，以及證人即執勤員警陳明杰、葉家宏、
    黃志仁在原審證述本案查獲經過，認為被告向古益平所購數位影音光碟價格低於
    一般市價，顯然具有贓物認識，為其論據。被告則堅詞否認知贓故買，辯稱：古
    益平聲稱其友從事新舊正版數位影音光碟影片大盤買賣業務，能以批發價取得貨
    源，致其誤信為真而予陸續購買，所購價額約為市售價格六成，相當於合理批發
    價格，並未特別偏低等語，並提出其向春暉國際數位多媒體股份有限公司購買電
    影生生長流、新天堂樂園、樂士浮生錄數位影音光碟之統一發票為證。
  (二)本案首應審究者，乃在被告向古益平購買數位影音光碟之價額，是否確如檢察官
    所指顯不相當。若此項控訴上之證據主張未獲證明，即無從據此推認被告具有贓
    物認識。卷查被告與古益平在原審一致供稱：古益平陸續向被告出售數位影音光
    碟光碟片，要求新舊片全部購買，平均每片價格約為新臺幣（下同）三百五十元
    至四百元左右。經按古益平所述案發前最後一次買賣情況查證結果，當次交易時
    間為九十一年五月十五日、數量約一百片，依卷附上海商業銀行被告帳戶存摺所
    載提款紀錄，當日被告接續提領金額二筆合計四萬五千八百元，與二人所供前述
    交易價額尚無不符。至於古益平在司法警察機關初次詢問時，雖曾供稱被告唆使
    其竊取數位影音光碟、並以每片五十元之低價收購云云，但為被告所否認，此項
    被告以外之人於司法警察機關調查中所為陳述，既與審判中之陳述不符，且欠缺
    具體佐證，難認先前之陳述具有較為可信之特別情況，參照刑事訴訟法第一百五
    十九條之二規定，應不予採認。
  (三)關於一般數位影音光碟之市售價額究為如何，證人乙○○在警詢中雖曾證稱震旦
    行每片平均價格為六百元，丙○○則證稱：古益平所竊取之魔法公主、○○七、
    哈利波特數位影音光碟，在亞藝影音店單價分別為三百九十八元、五百九十八元
    及七百九十八元。但乙○○在原審訊問時對此具結詳細說明：震旦行所售數位影
    音光碟光碟片，每片建議售價約在六百五十元至八百元間，價格落差很大，如作
    促銷或針對會員，會以建議價九折出售，集中市場則大約落在八折，網路交易則
    不一定，光華商場或網路可能以建議售價七或八折出售（原審卷第五十八頁、第
    五十九頁、第六十九頁），參以卷附「數碼天堂」、「數位影音光碟SPACE」購
    物網站網頁列印資料所揭數位影音光碟光碟價格分別列有原價、售價、優惠價之
    情形。是綜合證人乙○○、丙○○先後所為陳述，以及電腦網際網路交易實際情
    況，並參酌被告提出春暉國際數位多媒體股份有限公司統一發票所載數位影音光
    碟銷售價額，足認數位影音光碟光碟片在市面行銷價格確係因片、因地而異，而
    非悉以店頭開示建議價格為其唯一標準。被告向古益平購買數位影音光碟，係以
    新舊片搭售而為整批交易，已如前述，依照通常社會生活經驗，較之前開市面行
    銷新品價格，猶有合理折扣之價差空間，是其以每片三百五十元至四百元左右購
    買本案數位影音光碟，即難遽認有檢察官所指低於市價五成之顯然偏低情形。
  (四)被告向古益平購買數位影音光碟，既不能證明有價格顯然偏低之情形，檢察官基
    於所購價額推認被告具有贓物認識，自亦失所依憑。被告否認知情而故買贓物，
    古益平在原審亦稱：本案數位影音光碟係受蕭姓男子指使行竊，得手後先由蕭姓
    蕭姓男子互不相識，不知所購光碟來源，亦不知其為贓物。證人陳明杰、葉家宏
    、黃志仁在原審所述本案查獲經過，核其內容，均與被告是否具備贓物認識之待
    證事項尚乏具體關聯，亦難據為不利被告之判斷基礎。
  (五)原審以卷存事證不足以證明被告犯罪，因而諭知無罪判決，適用證據法則尚無違
    誤。檢察官上訴意旨，以被告並未證明其向古益平所購光碟所含舊片名稱、數量
    ，不應遽信所辯屬實而認價格並未偏低，並指古益平先於警詢中供稱被告以每片
    五十元價格向其購買數位影音光碟，嗣於審理中配合被告辯解而為與此相異之陳
    述，應係出於勾串，古益平將數位影音光碟售予被告，先將防盜外殼及標籤除去
    ，事屬賣方出售服務行為，不足以證明被告並無贓物認識，參以古益平並無工作
    又未合理交待貨源，被告向其多次購買光碟，亦難認無故買贓物之故意，被告之
    銀行提款紀錄，亦不足以證明所提款項皆為向古益平交付之價金云云。惟查：刑
    事被告並無積極自證無罪之義務，是其在訴訟上所提辯解或反證，僅須針對檢察
    官或自訴人之主張形成合理之懷疑，無須達於證明所辯確屬真實之程度。本案被
    告從未承認以每片五十元之價格向古益平購買數位影音光碟，且在檢察官偵查中
    ，就其所購光碟混有舊品以及提款四萬五千餘元交付古益平等情，俱已陳明在卷
    （偵字九七八二號卷第六十三頁背面、第六十五頁），古益平亦向檢察官推翻前
    此在警詢中所為不利於被告之陳述（偵字第二三八○三號卷第十三頁背面）。檢
    察官對此辯解倘若認為可疑，本非不得基於偵查職能即時蒐集必要事證以資補強
    ，乃遽行提起公訴，經原審於訊問古益平時賦予詰問機會，復不就此爭點適時發
    問加以釐清，原判決依據調查結果，將相關罪疑利益歸於被告，並無不當。上訴
    論旨或指被告所提反證不足以證明其無罪，或就原審取捨證據之職權行使泛為指
    摘求予撤銷改判，為無理由，應予駁回。
  (六)本案檢察官起訴所憑積極證據既屬不足，被告另以其事後上網轉售所購光碟時明
    揭自己聯絡資料為由置辯，縱使不予斟酌，亦不影響於前開終局判斷。上訴人指
    原審未先調查被告在案發前有無上網販售古益平所竊光碟為不當，據以聲明不服
    ，亦無可取，併為指明。
三依刑事訴訟法第三百六十八條判決如主文。
本案經檢察官鄭富銘到庭執行職務
中　　　華　　　民　　　國　　九十三　　年　　　五　　　月　　 十四 　　日
                              臺灣高等法院刑事第十八庭
                                  審判長法  官　吳　    敦
                                        法  官　梁  宏  哲
                                        法  官　林  勤  綱
右正本證明與原本無異。
不得上訴。
                                        書記官  王  增  華
中　　　華　　　民　　　國　　九十三　　年　　　五　　　月　　 十七 　　日
